臺灣臺北地方法院民事判決　　　　　　100年度重訴字第821號
原　　　告　華南商業銀行股份有限公司
法定代理人　王濬智
訴訟代理人　鄭富隆
　　　　　　王富源
　　　　　　馬國華
被　　　告　太子汽車工業股份有限公司
兼法定代理　許勝發
人
被　　　告　許顯榮
上三人共同
訴訟代理人　郭尚義
上列當事人間請求清償借款事件，本院於民國100年11月1日言詞
辯論終結，判決如下：
    主  文
被告應連帶給付原告新臺幣肆億捌仟佰陸拾捌萬伍仟陸佰拾
陸元，及自民國九十九年六月二十六日起至清償日止，按週年利
率百分之三計算之利息，暨自民國九十九年七月二十七日起至清
償日止，逾期在六個月以內者，按上開利率百分之十，逾期超過
六個月者，按上開利率百分之二十計算之違約金。
被告應連帶給付原告新臺幣壹億貳仟玖佰捌拾萬元，及自民國九
十九年六月三十日起至清償日止，按週年利率百分之三點九八八
計算之利息，暨自民國九十九年七月三十一日起至清償日止，逾
期在六個月以內者，按上開利率百分之十，逾期超過六個月者，
按上開利率百分之二十計算之違約金。
訴訟費用新臺幣肆佰捌拾肆萬伍仟捌佰柒拾元由被告連帶負擔
。
    事實及理由
壹、程序方面：
一、按當事人得以合意定第一審管轄法院。但以關於由一定法律
    關係而生之訴訟為限。前項合意，應以文書證之，民事訴訟
    法第24條定有明文。本件依兩造所簽訂之保證書第8條約定
    ，兩造合意以本院為第一審管轄法院（見本院100年度司促
    字第16041號卷，下稱司促卷，第5頁），是本院就本件訴訟
    有管轄權。
二、被告三人經合法通知後，均未於最後言詞辯論期日到場，核
    無民事訴訟法第386條所列各款之情形，爰依原告之聲請，
    由其一造辯論而為判決。
三、按公司法所稱公司負責人，在無限公司、兩合公司為執行業
    務或代表公司之股東；在有限公司、股份有限公司為董事。
    公司之經理人或清算人…在執行職務範圍內，亦為公司負責
    人，公司法第8條定有明文。復按經理人對於第三人之關係
    ，就商號或其分號或其事務之一部，視為其有為管理上一切
    必要行為之權，民法第554條第1項規定甚明；又經理人就所
    任之事務，視為有代商號為原告或被告或其他一切訴訟行為
    之權，此觀民法第555條之規定自明，此項規定於公司之經
    理人並未排斥適用；故公司設置之經理人，因經理人所任事
    務涉訟者，得以經理人為法人之法定代理人起訴或被訴，最
    高法院75年台上字第1598號判例、85年度台上字第2號判決
    意旨參照。經查，原告華南商業銀行股份有限公司之董事長
    固為林明成，惟其登記之經理人為王濬智，有原告之公司變
    更登記表附卷可稽（見本院卷第57至59頁），且本件係因原
    告銀行貸放款項業務衍生之爭議，自屬經理人所任事務範圍
    內之事項，是原告以其公司總經理王濬智為法定代理人提起
    本件訴訟，於法要無不合，被告抗辯原告起訴未經合法代理
    ，自非可採。
貳、實體方面：
一、原告起訴主張：被告太子汽車工業股份有限公司（下稱太子
    汽車公司）邀同被告許勝發、許顯榮為連帶保證人，於民國
    96年7月12日向原告借款新臺幣（下同）494,000,000元，約
    定借款期間自96年7月12日起至97年1月11日止，嗣陸續展期
    至100年3月20日，利息約定按原告定儲利率指數加碼年息2.
    08%機動計算，目前利率3%（下稱系爭第一筆借款）。被告
    太子汽車公司又邀同被告許勝發、許顯榮為連帶保證人，於
    97年5月29日向原告借款129,800,000元，約定借款期間自97
    年5月29日起至99年3月20日止，嗣展期至100年3月20日，利
    息約定按原告定儲利率指數加碼年息3.068%機動計算，目前
    利率3.988%（下稱系爭第二筆借款）。被告太子汽車公司就
    上開二筆借款均應按月付息，到期還清本金，如未依約清償
    ，除按屆期時利率付息外，逾期在6個月以內，按約定利率1
    0%，逾期超過6個月部分，則按約定利率20%加計違約金，並
    喪失期限利益，債務視同全部到期。詎被告太子汽車公司就
    系爭第一筆借款僅付息至99年5月25日即未再繳息，經原告
    催討後僅再繳息至99年6月25日，就系爭第二筆借款則僅付
    息至99年5月29日，經原告催討後僅再繳息至99年6月29日即
    未再繳息，總計被告太子汽車公司迄今尚積欠原告本金613,
    485,636元、利息及違約金，屢經催討，未獲置理。被告許
    勝發、許顯榮既為連帶保證人，即應就被告太子汽車公司所
    積欠之款項負連帶清償責任。爰依消費借貸及連帶保證之法
    律關係，提起
    本件訴訟等語。並聲明：如主文第1項、第2項所示。
二、被告三人於最後言詞辯論期日均未到場，惟先前曾到庭答辯
    以：原告之董事長為林明成，原告以王濬智為法定代理人提
    起本件訴訟，係未經合法代理；又被告否認有收受原告所指
    貸予被告太子汽車公司之款款，原告主張其與被告太子汽車
    公司有消費借貸關係存在，自應就其已交付貸款乙節負舉證
    之責。再依民法第755條規定，除保證人對於其延期為同意
    者外，否則不負保證責任，連帶保證亦為保證一種，自得適
    用該條規定。本件被告許勝發、許顯榮為連帶保證人，然原
    告准予主債務人太子汽車公司延期清償，被告許勝發、許顯
    榮並未同意，依據前開說明，自不應負保證責任。縱被告許
    勝發、許顯榮知情但未表示意見，亦僅屬單純之沉默，非所
    謂默示同意等語，資為抗辯。並聲明：(一)原告之訴駁回。(二)
    如受不利益之判決，願供擔保，請准宣告免予假執行。
三、本件原告主張被告太子汽車公司邀同被告許勝發、許顯榮為
    連帶保證人，先後向其貸款494,000,000元、129,800,000元
    ，被告太子汽車公司就系爭二筆借款迄今尚積欠本金613,48
    5,636元及依約約定之利息、違約金，爰依消費借貸及連帶
    保證之法律關係，請求被告連帶清償借款等語，被告則否認
    之，並以前揭情詞置辯。是本件爭點厥為：(一)原告有無交付
    494,000,000元、129,800,000元貸款本金予被告太子汽車公
    司？(二)被告許勝發、許顯榮對於原告同意主債務人即被告太
    子汽車公司延期清償，有無同意繼續擔任連帶保證人？(三)原
    告請求之本金、利息及違約金之數額，有無理由？茲析述如
    次：
    (一)查原告主張被告太子汽車公司邀同被告許勝發、許顯榮為
      連帶保證人，分別於前揭時間向原告借款494,000,000元
      、129,800,000元，並分別約定如前揭之到期日、利率之
      事實，業據提出借據2份、增補契約為證（見100年度司促
      字第16041號卷，下稱司促卷，第7、8頁、第12、13頁）
      。雖被告否認太子汽車公司有收受原告交付系爭二筆借貸
      款項云云。惟查，被告太子汽車公司曾於97年5月28日簽
      立申請書，指示原告將97年5月29日撥貸之款項129,800,0
      00元（即系爭第二筆借款）匯入太子汽車公司設於合作金
      庫商業銀行股份有限公司自強分行（下稱合作金庫）、帳
      號00000000000000號之帳戶，原告已於97年5月29日將該
      筆款項匯入該帳戶等情，有原告提出之被告太子汽車公司
      簽立之申請書、原告匯款129,800,000元至前揭太子汽車
      公司設於合作金庫帳戶之匯款回條聯、轉帳支出傳票等為
      證（見本院卷第78至80頁），堪認原告確已如數交付系爭
      第二筆借款本金129,800,000元予被告太子汽車公司無誤
      。又原告係於96年7月12日將系爭第一筆借款本金494,000
      ,000元匯入被告太子汽車公司設於原告之帳號0000000000
      00號帳戶，使被告太子汽車公司所簽發之發票日96年7月1
      2日、面額494,000,000元之支票兌現，有原告提出之轉帳
      支出傳票、轉帳收入傳票及被告太子汽車簽發之同額支票
      在卷可稽（見本院卷第81至83頁），再衡以被告太子汽車
      公司就系爭第一筆借款之利息已繳納至99年6月25日止，
      倘被告太子汽車公司未收到此筆借款，其豈會持續繳納近
      4年之利息？足認原告確已如數交付系爭第一筆借款本金
      494,000,000元予被告太子汽車公司無誤。是被告辯稱被
      告太子汽車公司未收到系爭二筆借款云云，殊無足採。
    (二)按就定有期限之債務為保證者，如債權人允許主債務人延
      期清償時，保證人除對於其延期已為同意外，不負保證責
      任，民法第755條固定有明文。然查，被告太子汽車公司
      就系爭第一筆借款，曾於97年4月25日、97年12月25日、9
      9年5月21日分別簽立增補契約、增補契約暨申請書，其中
      97年4月25日增補契約辦理展延清償期限至99年3月20日，
      99年5月21日增補契約暨申請書辦理展延清償期限至100年
      3月20日，三份契約上之對保（或核對）簽章欄、連帶保
      證人欄均蓋有被告許勝發、許顯榮之印文，且99年5月21
      日增補契約暨申請書亦有被告許勝發、許顯榮之簽名，有
      增補契約、增補契約暨申請書在卷可稽（見司促卷第9至1
      1頁），而被告許勝發、許顯榮對於印文及簽名之真正並
      無爭執，自堪認為真正。又被告太子汽車公司就系爭第二
      筆借款，曾於99年5月21日簽立增補契約暨申請書，辦理
      展延清償期限至100年3月20日，其上之對保（或核對）簽
      章欄、連帶保證人欄亦有被告許勝發、許顯榮之簽名及印
      文，有增補契約、增補契約暨申請書在卷可稽（見司促卷
      第15頁），被告許勝發、許顯榮對於印文及簽名之真正復
      無爭執，亦堪認為真正。被告許勝發、許顯榮既均於前揭
      展延清償期限之增補契約、增補契約暨申請書簽名、蓋章
      ，自已同意繼續擔任被告太子汽車公司向原告貸款之連帶
      保證人，渠等所辯未同意繼續擔任系爭二筆借款之連帶保
      證人，不負連帶清償責任云云，自無足採。
    (三)又查，原告主張被告太子汽車公司就系爭第一筆借款僅付
      息至99年6月25日，就系爭第二筆借款則僅付息至99年6月
      29日，總計被告太子汽車公司尚積欠原告本金613,485,63
      6元（系爭第一筆借款尚欠本金483,685,636元，系爭第二
      筆借款尚欠本金129,800,000元），有其提出之貸款本息
      攤還表、放款往來明細在卷可稽（見本院卷第86、87頁、
      第97、99頁），堪信屬實，是其請求被告應連帶給付所積
      欠之本金，為有理由。次查，系爭第一筆借款依99年5月2
      1日簽立之增補契約暨申請書，利息約定依原告之定儲利
      率指數加碼2.08%（目前合計為年率3.0%），借據第4條約
      款並約定被告逾期違約時，應依如主文第1項所示方式計
      付違約金，有前揭借據、增補契約暨申請書可稽；系爭第
      二筆借款依99年5月21日簽立之增補契約暨申請書，利息
      約定依原告之定儲利率指數加碼3.068%（目前合計為年率
      3.988%），借據第5條約款並約定被告逾期違約時，應依
      如主文第2項所示方式計付違約金，亦有前揭借據、增補
      契約暨申請書可稽。從而，原告請求被告應連帶給付如主
      文第1、2項所示之利息、違約金，亦屬有據。
四、綜上所述，原告依消費借貸及連帶保證之法律關係，請求被
    告連帶給付如主文第1、2項所示之本金、利息及違約金，為
    有理由，應予准許。
五、本件事證已臻明確，兩造其餘攻擊防禦方法，經審酌後，或
    與本件無涉，或與判決結果不生影響，毋庸一一論列，併此
    敘明。
六、本件訴訟費用為4,845,873元，應由被告連帶負擔。
七、據上論結，本件原告之訴為有理由，依民事訴訟法第385條
    第1項前段、第85條第2項、第87條第1項，判決如主文。
中    華    民    國    100    年    11   月    15    日
                   民事第六庭   法  官  林春鈴
以上正本係照原本作成。
如對本判決上訴，須於判決送達後20日內向本院提出上訴狀。如
委任律師提起上訴者，應一併繳納上訴審裁判費。
中    華    民    國    100    年    11   月    15    日
                                書記官  潘惠敏